【裁判字號】    95,易,1176
【裁判日期】    951215
【裁判案由】    竊盜
【裁判全文】
臺灣士林地方法院刑事判決              95年度易字第1176號
公  訴  人  臺灣士林地方法院檢察署檢察官
被      告  甲○○
上列被告因竊盜案件，經檢察官提起公訴（95年度偵緝字第832
號），而被告於準備程序中就被訴事實為有罪之陳述，經合議庭
裁定由受命法官獨任進行簡式審判程序，並判決如下：
    主  文
甲○○竊盜，累犯，處有期徒刑柒月。
    事實及理由
一、按適用簡式審判程序之有罪判決書之製作，準用第454 條之
    規定，刑事訴訟法第310 條之2 定有明文。本件適用簡式審
    判程序，依照前揭規定，應準用刑事訴訟法第454 條規定為
    判決書之製作，先予敘明。
二、本件犯罪事實及證據，除證據部分補充以被告於本院訊問時
    之自白為證據外，其餘均引用檢察官起訴書之記載（如附件
    ）。
三、按行為後法律有變更者，適用行為時之法律。但行為後之法
    律有利於行為人者，適用最有利於行為人之法律，刑法第2
    條第1 項前段及但書定有明文，其立法理由在貫徹「罪刑法
    定主義」及「法律不溯及既往」原則，亦即原則上禁止引用
    行為人行為時不存在之法律對於被告論罪科刑，僅事後之法
    律變更有利於行為人時，始例外適用最有利之法律，為「從
    舊從輕」之比較。經查：
  (一)被告行為時，刑法第320 條第1 項規定：「意圖為自己或第
    三人不法之所有，而竊取他人之動產者，為竊盜罪，處5 年
    以下有期徒刑、拘役或5 百元以下罰金。」被告行為時之前
    開罰金刑，經主管院依罰金罰鍰提高標準條例第3 條、第1
    條前段規定（得提高為2 至10倍），就其原定數額提高為10
    倍，故其實質內容為：意圖為自己或第三人不法之所有，而
    竊取他人之動產者，為竊盜罪，處5 年以下有期徒刑、拘役
    或5,000 元以下罰金。而被告行為後，95年6 月14日公布增
    訂之刑法施行法第1 之1 條第1 項、第2 項前段規定：「中
    華民國94年1 月7 日刑法修正施行後，刑法分則編所定罰金
    之貨幣單位為新臺幣。94年1 月7 日刑法修正時，刑法分則
    編未修正之條文定有罰金者，自94年1 月7 日刑法修正施行
    後，就其所定數額提高為30倍。」是95年7 月1 日後，刑法
    第320 條第1 項之實質內容變更為：意圖為自己或第三人不
    法之所有，而竊取他人之動產者，為竊盜罪，處5 年以下有
    期徒刑、拘役或新臺幣15,000元以下罰金，並依罰金罰鍰提
    高標準條例第1 條但書規定，不再適用罰金罰鍰提高標準條
    例第1 條前段提高其罰金數額之規定。經比較刑法施行法第
    1 之1 條增訂前後刑法第320 條第1 項之實質內容，因增訂
    前依現行法規所定貨幣單位折算新臺幣條例第2 條規定，刑
    法第320 條第1 項所定金額之貨幣單位為元，應以新臺幣之
    3 倍折算。故刑法施行法第1 之1 條增訂前後，刑法第320
    條第1 項之實質內容相同，對於被告並無有利或不利之別。
  (二)被告行為時，94年2 月2 日修正公布，自95年7 月1 日起施
    行前之刑法（以下本次修正前之刑法簡稱為修正前刑法）第
    47條規定：「受有期徒刑之執行完畢，或受有期徒刑或有期
    徒刑一部之執行而赦免後，5 年以內再犯有期徒刑以上之罪
    者，為累犯，加重本刑至二分之一。」修正後，刑法將累犯
    之成立，限制以故意再犯者為限，並改列於第47條第1 項。
    另配合第98條第2 項增訂強制工作處分與刑罰之執行效果得
    以互代之規定，於第47條第2 項增列擬制累犯規定，又將修
    正前刑法第49條關於「依軍法」受裁判者不適用累犯之規定
    刪除，至累犯加重本刑至二分之一之法律效果則維持不變，
    其罪刑之實質內容及條文項次均有變動，科刑規範已有變更
    ，亦有刑法第2 條第1 項之適用。前開法律變更，將累犯之
    成立，限於故意再犯，排除過失再犯，對於犯罪行為人較為
    有利，但擬制累犯之增訂及「依軍法」受裁判者不適用累犯
    規定之刪除，則對於行為人較為不利。
  (三)經綜合比較前揭被告行為後之法律變更，其行為後之法律變
    更，並非較有利於被告，無刑法第2 條第1 項但書之情形，
    自應依同條項前段，適用被告行為時之法律論罪。
四、核被告所為，係犯刑法第320 條第1 項之竊盜罪（其法定刑
    應依罰金罰鍰提高標準條例第1 條前段調整之）。又被告有
    如附件起訴書犯罪事實欄所載之前科紀錄，此有臺灣高等法
    院被告前案紀錄表1 份附卷可查，其於有期徒刑執行完畢後
    5 年內，再犯本案有期徒刑以上之罪，應依修正前刑法第47
    條規定，論以累犯，並加重其刑。爰審酌被告不以正途賺取
    財貨，冀圖不勞而獲，而竊取公共設施之金屬設備，以求變
    賣換取現金，所得現金雖僅有新臺幣245 元，但其行為造成
    公共設施缺損，所生損害非輕，併其品行、智識程度、生活
    狀況，及犯罪後初始否認犯行，嗣於本院審理時始坦承犯行
    ，態度尚稱良好等一切情狀，量處如主文所示之刑，以資儆
    懲。
五、依刑事訴訟法第273 條之1 第1 項、第310 條之2 、第454
    條第2 項、第299 條第1 項前段，刑法第2 條第1 項前段、
    第320 條第1 項、修正前刑法第47條，罰金罰鍰提高標準條
    例第1 條前段，判決如主文。
六、如不服本判決，應於判決送達後10日內，向本院提出上訴狀
    。
本案經檢察官黃德松到庭執行職務。
中    華    民    國    95    年    12    月    15    日
                  刑事第三庭法  官  周群翔
以上正本證明與原本無異。
                            書記官  劉育君
中    華    民    國    95    年    12    月    15    日
附錄本案論罪科刑法條全文：
中華民國刑法第320條
意圖為自己或第三人不法之所有，而竊取他人之動產者，為竊盜
罪，處5 年以下有期徒刑、拘役或5 百元以下罰金。
意圖為自己或第三人不法之利益，而竊佔他人之不動產者，依前
項之規定處斷。
前二項之未遂犯罰之。


司法院資訊處製作；財團法人民間司法改革基金會備份。
